【裁判字號】    89,交抗,127
【裁判日期】    890615
【裁判案由】    違反道路交通管理處罰條例
【裁判全文】
臺灣高等法院交通法庭裁定                        八十九年度交抗字第一二七號
    抗告機關即
    移
    法定代理人  鄭佳良
    受 處 分人  甲○○
右列抗告人因受處分人違反道路交通管理處罰條例案件，不服台灣台北地方法院中華
民國八十九年五月二十三日裁定（八十八年度交聲字第二六七號）提起抗告，本院裁
定如左：
    主  文
抗告駁回。
    理  由
一、按抗告機關即本案移送機關，以八十八年三月十七日北市交裁字第四０二五五二
    號裁決書，作出吊銷受處分人營業小客車執業登記證及駕駛執照之處分，其所憑
    之事實及理由不外是：
  １、受處分人甲○○係營業小客車駕駛人，於七十六年十一月三十日經台北市政府
      警察局核發「營業小客車執業登記證」 (下稱：執業登記證)在案。
  ２、甲○○於七十九年十月十一日（執業期中）犯竊盜罪，經台灣台北地方法院判
      處有期徒刑八月確定，而未宣告緩刑。
  ３、其後甲○○於八十八年三月三日至台北市政府警察局交通警察大隊第五組辦理
      申請補換發新執業登記證時，為該組執勤小隊長洪道隆當場查獲上情。乃掣單
      舉發（北市警交87Ａ字第○九二五二五一號），並移送抗告機關即台北市交通
      事件裁決所處理。
  ４、移送機關查明上情屬實，而依道路交通管理處罰條例第三十七條第三項規定，
      做出上述之處分。
二、而受處分人對於前開處分向原審法院提出異議，其所憑之理由則為：
  １、受處分人確曾於七十九年間犯竊盜罪，經判處有期徒刑八月確定，而未緩刑之
      事實存在。
  ２、但是其於八十年六月十日出獄後，曾持證明書申請執業登記證審驗通過而繼續
      執業。嗣後雖因再犯煙毒等罪，亦經法院分別判處罪刑入監執行，惟於假釋後
      ，亦曾分別申請換發新執業登記證。
  ３、此次卻以其九年前所犯竊盜罪經判刑確定並未緩刑之案件來進行舉發，使其無
      法維生，顯然不合理。
三、原審交通法庭則以：
  １、汽車駕駛人以從事營業小客車駕駛為業者，應於執業前向警察機關辦理執業登
      記，領有營業小客車駕駛人執業登記證始得執業。營業小客車駕駛人自領得執
      業登記證之翌年起，應於每年出生日期前後一個月內，檢同國民身分證及職業
      駕駛執照，送原發證警察機關查驗。營業小客車執業登記證每三年全面換發一
      次。「營業小客車駕駛人執業登記管理辦法」第三條、第十二條第一項及第十
      五條第一項定有明文。
  ２、道路交通管理處罰條例第三十七條規定，則係規範營業小客車駕駛人消極資格
      條件之特別規定，以防制犯罪保障社會安全為主要目的。
  ３、又臺灣地區營業小客車（計程車）駕駛人於執業期中犯罪，以犯竊盜罪、詐欺
      罪、贓物罪、妨害自由罪及妨害風化罪等五種犯罪類型比率最多。對於社會治
      安及乘客安全構成重大威脅，且由於營業小客車駕駛人之工作富流動性，接觸
      單身女性及攜帶大批財物旅客之機會甚多，且較易遭其控制，如不予防範，後
      果嚴重，此乃「道路交通管理處罰條例」於八十六年一月二十二日修正增訂第
      三十七條第三項之立法理由。營業小客車駕駛人於執業期中，有因犯竊盜、詐
      欺、贓物、妨害自由及刑法第二百三十條至第二百三十六條妨害風化各罪之一
      ，經判決有期徒刑以上之刑確定而未宣告緩刑或易科罰金者，吊銷其營業小客
      車執業登記證及（職業小客車）駕駛執照，主管機關即應「通知繳銷」營業小
      客車執業登記證及（職業小客車）駕駛執照，不繳銷者，逕行註銷。「道路交
      通管理處罰條例」第三十七條第三項、第四項有明文規定。是營業小客車駕駛
      人在執業期中具備前揭消極資格者，即喪失繼續以駕駛營業小客車為業之資格
      ，與同條例第九十條第一項所指「違反本條例之行為」 (如：超速行駛、闖紅
      燈、高速公路行駛路肩、．．．等）不同，雖無該條項「逾三個月不得舉發」
      之適用，但既然非屬該條例所規定之交通違規行為，主管機關（原發證警察機
      關）發現有前揭消極資格應吊銷營業小客車執業登記證及駕駛執照者，即應本
      於權責依道路交通管理處罰條例第三十七條第三項及第四項規定「通知」該名
      營業小客車駕駛人繳銷其持有之營業小客車執業登記證及駕駛執照，如經通知
      而不繳送時，逕行註銷即可，以上之法律上意見，有交通部八十八年七月八日
      交路八十八字第○三四四三二號函影本一件在卷可稽。
  ４、本件受處分人前於七十六年十一月三十日向台北市政府警察局申領營業小客車
      營業登記證，業經證人（舉發員警）洪道隆在原審調查時到庭結證屬實，並有
      「北市警交 (87)Ａ字第0925251號」舉發違反道路交通管理事件通知單一紙在
      卷可資佐證。
  ５、而受處分人在執業期中，即自七十四年間起至八十五年間止，先後犯有施用毒
      品、竊盜等罪。其中於七十九年間犯竊盜罪，經本院判處有期徒刑八月，並經
      臺灣高等法院判決上訴駁回確定，且未宣告緩刑，此有臺灣高等法院檢察署刑
      案資料查註記錄表一件在卷可稽，符合道路交通管理處罰條例第三十七條第三
      項規定，應吊銷其營業小客車執業登記證及駕駛執照。
  ６、主管機關即應依據道路交通管理處罰條例第三十七條第四項「通知」受處分人
      繳銷營業小客車執業登記證及駕駛執照，如其拒不繳送，即逕行註銷之。
  ７、所以本案受處分人之異議雖無理由，但原舉發單位之舉發及原處分機關之裁處
      程序有誤，自無從維持，而予撤銷，並責成主管機關依權責適法處理。
四、而抗告機關之抗告意旨則謂：
  １、台北市政府警察局交通警察大隊之北市警交八七Ａ字第○九二五二五一號舉發
      違規單之通知聯本身，即可視為上述之「通知」。
  ２、而該通知聯已經受處分人簽收，顯見通知行為已成立。
  ３、又其機關本身之裁決書亦應算是一種廣義之通知。
五、但查：
  １、「道路交通管理處罰條例」第三十七條第三項、第四項所規定之「通知繳銷營
      業小客車執業登記證與駕駛執照」及「逕行註銷營業小客車執業登記證與駕駛
      執照」之行政處分，足以剝奪人民從事某種職業之自由，後果非常嚴重，這樣
      的「行政處分」對人民之自由權利影響非常的巨大。
  ２、而一般交通違規案件，因為其行政罰之影響較輕微，且案件數量繁多，所以在
      立法上，特別將此種「行政處分」從正常之行政處分救濟程序中予以劃分出來
      ，改依交通異議程序，交由交通法庭來處理。但這樣的權宜處理方式並不改變
      交通違規裁罰案件屬於「行政處分」之本質，爰先此敘明之。
  ３、此時如果將上述「道路交通管理處罰條例」第三十七條第三項、第四項所規定
      之「通知繳銷營業小客車執業登記證與駕駛執照」及「逕行註銷營業小客車執
      業登記證與駕駛執照」之行政處分也等同於一般之交通違規案件來處理，其結
      果無異是剝奪人民尋求訴訟救濟合理正當而慎重的機會。
  ４、因此在解釋上，「道路交通管理處罰條例」第三十七條第三項、第四項之處分
      ，屬於資格之剝奪，應不在同條例第八條所定「行為罰」之範圍內，其有不服
      者，亦應循訴願、再訴願（八十九年七月一日後即無再訴願，而改為行政訴訟
      ）等正常行政救濟程序處理，其與一般交通違規案件從法規範定角度觀察有重
      大之差異，應適用不同的救濟程序。
  ５、所以上述之「通知繳銷營業小客車執業登記證與駕駛執照」或「逕行註銷營業
      小客車執業登記證與駕駛執照」之行政處分，是不能與一般交通異議事件混同
      處理的，更不能採取文字意義的浮面解釋，將舉發違規單及裁決書之「通知」
      ，視為「道路交通管理處罰條例」第三十七條第三項、第四項之「通知」。
六、綜上所述，故原審法院依道路交通案件處理辦法第二十條前段之規定，撤銷抗告
    機關之處分，責成其另依正常行政作業程序處理，自無違誤，抗告機關抗告意旨
    指摘原裁定不當，為無理由，應予駁回。
七、據上論結，應依道路交通案件處理辦法第二十六條、刑事訴訟法第四百十二條，
    裁定如主文。
中     華     民     國    八十九   年        六      月      十五      日
                             臺灣高等法院交通法庭
                                 審判長法  官  陳  貽  男
                                       法  官  聶  齊  桓
 法  官  帥  嘉  寶
右正本證明與原本無異。
不得抗告。
                                       書記官  劉  貞  達
中     華     民     國    八十九   年        六      月      十六      日


司法院資訊處製作；財團法人民間司法改革基金會備份。
